【裁判字號】    90,上訴,901
【裁判日期】    900809
【裁判案由】    偽證
【裁判全文】
臺灣高等法院高雄分院刑事判決                      九十年度上訴字第九一號
    上  訴  人  臺灣高雄地方法院檢察署檢察官
    被      告  丁○○
    被      告  乙○○
    共      同  謝依良
    選任辯護人  蘇新竹  律師
右上訴人因被告偽證案件，不服臺灣高雄地方法院九十年度訴字第二三六號，中華民
國九十年四月二十四日第一審判決（起訴案號：臺灣高雄地方法院檢察署八十九年度
偵字第七五八二號）提起上訴，本院判決如左：
      主  文
上訴駁回。
      理  由
一、公訴意旨略以：被告丁○○、乙○○被訴共同傷害罪嫌，經台灣高雄地方法院檢
    察署八十八年度偵字第七０三二號提起公訴，丁○○、乙○○意圖脫免刑責，竟
    共同基於概括犯意先後教唆陳海及甲○○出庭作偽證。陳海乃於八十八年七月十
    四日，在原審八十八年度易字第一八０六號傷害案件審理中，具結後就案情有重
    要關係之事項，故意為虛偽之陳述，作證證稱：「案發當日下午五時至九時許，
    其均與乙○○在朋友處泡茶」等語；另甲○○則於八十八年八月四日在該案審理
    中，具結後就案情有重要關係之事項，故意為虛偽之陳述，作證證稱：「案發當
    日下午六時至八時許，其正與丁○○逛街」等語，二人所為虛偽之陳述，均足生
    影響該案判決之結果。因認被告丁○○、乙○○涉有刑法第一百六十八條共同連
    續教唆偽證罪嫌。
二、訊據被告丁○○對上開教唆甲○○偽證之犯行固坦承不諱，惟辯稱：當天伊買完
    東西回乙○○家時，他們已經打完架了，伊確實不在場，是因為警察陳典尉說有
    看到伊在場，才叫甲○○出來作偽證云云；被告乙○○則矢口否認右開犯行，辯
    稱：當天陳海五點多下班，邀伊去海埔村陳海的朋友家泡茶，一直到九點多才回
    家，打架伊沒有參與云云，經查：
    (一)被告丁○○教唆甲○○於其被訴傷害案件原審審理為虛偽證述之事實，業據
        被告丁○○於本院坦承不諱，核與同案被告甲○○於本院審理時供證：伊是
        做不實的證明，是丁○○要伊出來作偽證的等語相符（見本院九十年七月十
        八日訊問筆錄），並經告訴人丙○○指訴綦詳；而同案被告甲○○因被告丁○○要求，確於前開傷害案件原審審理時，具結後就案情有重要關係之事項
        而為上述虛偽之陳述，亦本院調取原審八十八年度易字第一八０六號傷害案
        件卷宗核閱無訛，足見被告丁○○確有教唆甲○○偽證。
    (二)被告乙○○雖否認教唆陳海偽證云云；惟查，被告乙○○於被害人薛宗賢於
        上述時地被圍毆時確有在埸等情，業據被害人薛宗賢於上開傷害案件偵審時
        指訴甚詳，並經在埸證人丙○○、薛林玉英證述屬實；且證人即當日到場處
        理之警員陳典尉於原審證稱：伊在現場有看到丁○○和薛宗賢吵的很大聲，
        當場薛宗賢的姊姊指著騎樓下站著的人說，乙○○在那邊等語（見原審卷第
        四七頁至四八頁），及於上開傷害案審理時證稱：伊是在執勤時下午七時三
        十分到現場的，當時薛宗賢和丁○○在大馬路中，乙○○在騎樓下，他喊的
        很大聲，講什麼忘了等語（見偵卷第十九頁至二十頁）；再參諸證人薛宗賢
        亦於原審證稱：當天早上因停車問題發生爭執，晚上七點半左右丁○○便叫
        了七、八個人圍毆伊，丁○○沒有打伊，但他在現場指揮其他人，他父親乙○○則在騎樓下叫囂等詞（見原審卷第五十五頁），及於上開傷害案審理時
        迭稱：被告丁○○、乙○○均在場，但沒有出手等情，況同案被告陳海於原
        審證述：當天伊和乙○○同去海埔泡茶，大約七點到海埔，車程約一個鐘頭
        等語，核與被告乙○○於同日經原審隔離訊問所供：當天下午五點多伊與陳
        海各騎一輛機車從茄萣鄉出發，約十多分鐘就到了等語並不相符，是證人陳
        海所言，即難採信。足證被告乙○○與丁○○二人案發當時均在場，被告乙○○案發時顯未與同案被告陳海一起泡茶。而同案被告陳海竟應被告乙○○
        要求，於前開傷害案件原審審理時，具結後就案情有重要關係之事項，而為
        上述虛偽之陳述，復經本院調閱上開傷害案件卷宗查核無訛。是被告乙○○
        上開辯解，即難採信。
三、惟按被告於自己之刑事案件中為虛偽之陳述，因對其行為無期待可能性，故其行
    為不罰，被告自行隱避犯罪，在刑法上非處罰之行為，如被告為脫卸本身犯罪之
    證據，偽造、變造、湮滅或隱匿自己刑事案件之證據，或教唆他人頂替自己以便
    隱避，均不罰之列（參照刑法第一百六十五條規定及最高法院二十四年上字第四
    九七四號判例）。本件被告乙○○、丁○○為脫免自己之罪責，固於自己刑事案
    件，教唆陳海、甲○○偽證，而人證為證據之一，揆諸上開說明，亦在不罰之列
    （參見司法院（八一）廳刑一字第一三五二九號函法律問題研究）。原審因而以
    被告行為不罰，諭知被告乙○○、丁○○二人均無罪，核無不合，檢察官上訴意
    旨，仍執前詞，非有理由，應予駁回。
據上論結，應依刑事訴訟法第三百六十八條，判決如主文。
本案經檢察官林應華到庭執行職務。
中      華      民      國    九十      年      八      月      九      日
                              臺灣高等法院高雄分院刑事第一庭
                                  審判長法官  李春昌
                                        法官  邱永貴
                                        法官  周賢銳
右正本證明與原本無異。
如不服本判決，應於判決送達後十日內向本院提出上訴狀，其未述理由者並應於提
出上訴狀後十日內向本院補提理由書（應附繕本)。
                                      書記官  黃琳群
中      華      民      國    九十      年      八      月     十三 日
                                                                  Ａ


司法院資訊處製作；財團法人民間司法改革基金會備份。
